臺灣高等法院刑事判決
109年度交上易字第231號
上  訴  人  
即  被  告  廖慶明


上列上訴人即被告因公共危險案件，不服臺灣桃園地方法院109
年度審交易字第79號，中華民國109年5月15日第一審判決（起訴
案號：臺灣桃園地方檢察署109年度偵字第2936號），提起上訴
，本院判決如下：
    主  文
原判決撤銷。
廖慶明駕駛動力交通工具而吐氣所含酒精濃度達每公升零點二五
毫克以上，累犯，處有期徒刑參月，如易科罰金，以新臺幣壹仟
元折算壹日。
    犯罪事實
一、廖慶明明知飲酒吐氣所含酒精濃度達每公升0.25毫克以上，
    不得駕駛動力交通工具，自民國109 年1 月2 日凌晨5 時30
    分許起至同日上午6 時許止，在桃園市○○區○○路0 段000 巷
    00號住處飲用米酒後，未待體內酒精成分消退，旋自上開住
    處駕駛車牌號碼00-0000 號農用搬運車外出上路。嗣於同日
    上午6 時50分許，行經桃園市○○區○○路0 段000 號前，為警
    攔檢盤查，並測得吐氣所含酒精濃度達每公升0.51毫克，始
    悉上情。
二、案經桃園市政府警察局大溪分局報請臺灣桃園地方檢察署檢
    察官偵查起訴。
    理  由
一、證據能力：
　　本院以下所引用供述及非供述證據部分，並無證據證明係公
    務員違背法定程序所取得，是依刑事訴訟法第158條之4反面
    解釋，即具證據能力。
二、認定事實所憑之證據及理由：
　　上開犯罪事實，業據被告廖慶明於警詢、偵查、原審準備程
    序、審理及本院審理中坦承不諱（見109年度偵字第2936號
    偵查卷宗第9至11、43頁、原審卷第30、34頁、本院卷第58
    頁），復有桃園市政府警察局酒精測試紀錄表、桃園市政府
    警察舉發違反道路交通管理事件通知單各1 份等資料在卷可
    參（見同上偵查卷宗第23、25頁），足認被告自白與事實相
    符，事證明確，犯行洵堪認定。
三、論罪：
　㈠核被告所為，係犯刑法第185 條之3 第1 項第1 款之駕駛動
    力交通工具而吐氣所含酒精濃度達每公升0.25毫克以上罪。
　㈡按刑法第47條第1項規定：「受徒刑之執行完畢，或一部之執
    行而赦免後，5年以內故意再犯有期徒刑以上之罪者，為累
    犯，加重本刑至二分之一。」有關累犯加重本刑部分，不生
    違反憲法一行為不二罰原則之問題。惟其不分情節，基於累
    犯者有其特別惡性及對刑罰反應力薄弱等立法理由，一律加
    重最低本刑，於不符合刑法第59條所定要件之情形下，致生
    行為人所受之刑罰超過其所應負擔罪責之個案，其人身自由
    因此遭受過苛之侵害部分，對人民受憲法第8條保障之人身
    自由所為限制，不符憲法罪刑相當原則，牴觸憲法第23條比
    例原則。於此範圍內，有關機關應自本解釋公布之日起2年
    內，依本解釋意旨修正之。於修正前，為避免發生上述罪刑
    不相當之情形，法院就該個案應依本解釋意旨，裁量是否加
    重最低本刑（司法院大法官會議釋字第775號解釋意旨參照
    ）。至如何能避免發生「罪刑不相當」之情形，自應審酌犯
    罪行為人之前、後案之犯罪類型、行為態樣是否相同或類似
    ；前案執行完畢與後案發生之時間相距長短；前案是故意或
    過失所犯；前案執行是入監執行完畢，抑或易科罰金或易服
    社會勞動而視為執行完畢；前、後案對於他人生命、身體、
    財產等法益侵害情形如何等具體個案各種因素，再兼衡後案
    犯罪之動機、目的、計畫、犯罪行為人之年齡、性格、生長
    環境、學識、經歷、反省態度（即後案之行為內涵及罪責是
    否明顯偏低）等情綜合判斷，以觀其有無特別惡性或對刑罰
    反應力薄弱而決定是否依累犯規定加重最低本刑（最高法院
    108年度台非字第176號判決意旨參照）。查被告前於105 年
    間因公共危險案件，經臺灣桃園地方法院以105 年度桃交簡
    字第868 號判決處有期徒刑3 月確定，於105 年8月3 日易
    科罰金執行完畢；另於108 年間因公共危險案件，經同院以
    108 年度桃交簡字第264 號判決處有期徒刑4 月確定，於10
    8 年7 月8 日易科罰金執行完畢；再於108 年間因公共危險
    案件，經同院以108 年度桃交簡字第1979號判決處有期徒刑
    5 月、併科罰金新臺幣20,000元確定，有期徒刑部分甫於10
    8 年12月12日易科罰金執行完畢，此有本院被告前案紀錄表
    在卷足參，其於有期徒刑執行完畢後5年內，故意再犯本件
    有期徒刑以上之罪，已符刑法第47條第1項之累犯要件。再
    參酌前揭說明，被告上開前案所犯與本次犯行罪質、型態相
    同，其甫於108年12月12日易科罰金執行完畢，僅隔不到1個
    月即再犯本案之罪，足認其對刑罰反應力薄弱之情，當無因
    加重本刑致其所受刑罰超過其所應負擔罪責，爰依刑法第47
    條第1項規定加重其刑。
四、撤銷原判決之理由及科刑：
　㈠原審對被告論罪科刑，固非無見。惟按量刑之輕重，係實體
    法賦予審理法官就個案裁量之刑罰權事項，所量之刑不得逾
    越法定刑之範圍（即所謂外部界限），並應受比例或平等原
    則（即所謂內部界限）之規範，所稱之比例原則，指行使此
    項職權判斷時，須符合客觀上之適當性、相當性與必要性之
    要求，不得逾越此等特性之程度，以維護其均衡；而所謂平
    等原則，非指一律齊頭之平等待遇，應從實質上加以客觀判
    斷，倘條件有別，應本乎正義理念，分別適度量處。準此，
    法官行使此項裁量權，自得依據個案情節，參酌刑法第57條
    各款例示之犯罪情狀，於法定刑度內量處罪刑。經查，被告
    於本院審理時供稱：我年輕時在工地工作，被吊車打到頭，
    目前領有身心障礙手冊之情（見本院卷第59頁），而被告屬
    中度殘障等級乙節，此有其提出之中華民國身心障礙證明1
    紙附卷可參（見本院卷第27頁），可見被告確實有中度身心
    障礙之情形。又被告駕駛動力交通工具而吐氣所含酒精濃度
    達每公升0.25毫克以上犯行固有非是，然本案其當時係駕駛
    農用搬運車從事資源回收之工作，其所駕駛之交通工具速度
    相較一般其他交通工具速度較為緩慢，且觀之其目前有前往
    醫院接受戒酒門診之治療，其於109年2月10日起，規則於醫
    院藥酒癮門診及內分泌科門診接受戒酒治療，目前已經停止
    飲酒14週之情，此有國軍桃園總醫院附設民眾診療服務處診
    斷證明書1紙附卷可佐（見本院卷第21頁），上開情狀涉及
    被告之犯罪所生危害之程度、生活狀況等，均屬刑法第57條
    規定之決定科刑輕重標準之事項，原判決於量刑時未審酌其
    領有身心障礙手冊及接受戒酒治療等情，揆諸前開說明，尚
    難認妥適。被告上訴請求從輕量刑，為有理由，自應由本院
    將原判決予以撤銷改判。
  ㈡爰以行為人責任為基礎，審酌被告前已有多次酒後駕車之公
    共危險犯行，有本院被告前案紀錄表可憑，竟仍不知自律己
    行，再次於飲酒後猶駕駛農用搬運車於公眾往來之道路，危
    及道路交通安全，且缺乏尊重其他用路人生命、財產安全之
    觀念，為警測得之吐氣所含酒精濃度，所為實不足取，兼衡
    被告自陳國中畢業之智識程度及貧寒之生活狀況，目前尚須
    照顧同住之高齡82歲母親（見同上偵查卷宗第9頁、本院卷
    第23、25頁），暨其犯後自白，態度良好及領有中度之身心
    障礙證明、目前接受戒酒治療等一切情狀，量處如主文第2 
    項所示之刑，並諭知以1仟元折算1日之易科罰金折算標準。
據上論斷，應依刑事訴訟法第369 條第1 項前段、第364 條、第
299條第1項前段，判決如主文（依刑事裁判簡化原則，僅記載程
序條文）。
本案經檢察官吳建蕙提起公訴，檢察官楊四猛到庭執行職務。
中　　華　　民　　國　　109 　年　　7 　　月　　30　　日
　　　　　　      刑事第七庭  審判長法　官  孫惠琳
　　　　　　　　　　　　　　　　　  法　官  張育彰
　　　　　　　　　　　　　　　　　  法　官  連雅婷
以上正本證明與原本無異。
不得上訴。
                                    書記官  潘文賢
中　　華　　民　　國　　109 　年　　7 　　月　　30　　日
附錄本案論罪科刑法條全文：
中華民國刑法第185 條之3
駕駛動力交通工具而有下列情形之一者，處2 年以下有期徒刑，
得併科20萬元以下罰金：
一、吐氣所含酒精濃度達每公升零點二五毫克或血液中酒精濃度
    達百分之零點零五以上。
二、有前款以外之其他情事足認服用酒類或其他相類之物，致不
    能安全駕駛。
三、服用毒品、麻醉藥品或其他相類之物，致不能安全駕駛。
因而致人於死者，處 3 年以上 10 年以下有期徒刑；致重傷者
，處 1 年以上 7 年以下有期徒刑。